臺灣高雄地方法院刑事判決　　　　　　　　　　　　　九十一年度交訴字第二六號
　　公　訴　人　臺灣高雄地方法院檢察署檢察官
　　被　　　告　丙○○
　　選任辯護人　呂郁彬
右列被告因業務過失致死案件，經檢察官提起公訴（九十年度偵字第八八九二號），
本院判決如左：
    主  文
丙○○從事業務之人，因業務上之過失致人於死，處有期徒刑月，如易科罰金以
佰元折算壹日；緩刑年。
    事  實
一、丙○○受僱於高雄市政府環保局，擔任環保車司機，為從事駕駛業務之人，於民
    國九十年五月五日上午十時許，駕駛車牌號碼ＺＷ─０六三號高雄市政府環保局
    之環保車，前座搭載隨車人員辛○○，欲載運垃圾至附近焚化爐處理，沿高雄縣
    鳳山市○○○路之內側快車道由北往南方向行駛，行經王生明路與張靈甫路三岔
    路口之陸軍步兵學校前，本應注意汽車行駛時，駕駛人應注意車前狀況，並隨時
    採取必要之安全措施，以避免危險事故之發生，而依當時客觀情狀，天候晴，有
    日間自然光線，路面乾燥無缺陷，視距良好，依其智識、能力，又無不能注意之
    情事，竟疏未注意及此，貿然以時速三十六至四十公里行駛通過，適有未配載安
    全帽之雷毅騎乘車牌號碼ＷＱＺ—六六五號輕型機車，沿王生明路由南往北方向
    行駛，行經該路口時，亦疏未注意汽車行至有號誌之交岔路口，轉彎車應讓直行
    車先行，而貿然左轉張靈甫路行駛，丙○○見狀向右偏閃避煞不及，致其駕駛之
    環保車左前車頭撞及由雷毅騎乘之輕型機車右側車身，機車受撞擊後向左傾倒卡
    入丙○○駕駛之環保車車頭底部，雷毅因此受有後腦部擦傷、右腳拇指斷掉及顱
    內出血等傷害，經送醫延至同日上午十一時十四分不治死亡。丙○○於肇事後，
    在現場等候警員前來，並於偵查犯罪機關未發覺犯罪人前，向據報前往現場處理
    之警員主動承認肇事自首而願接受裁判。
二、案經高雄縣警察局鳳山分局報告及被害人雷毅之子女庚○○○、戊○○、乙○○
    ○、己○○訴由臺灣高雄地方法院檢查檢察官偵查起訴。
      理  由
一、訊據被告丙○○固坦承其為環保車司機，於上開時、地，撞及騎乘輕機車之被害
    人雷毅，被害人因本件車禍而死亡之事實，惟矢口否認有何業務過失，辯稱：當
    時係綠燈直行，見被害人從對向斑馬線騎車接近陸軍步兵學校大門口，欲沿張靈
    甫路行駛，進入快車道，旋即煞車但來不及，實乃被害人不當左轉，自己並無疏
    未注意車前狀況情形，而被害人未配戴安全帽係造成頭部重創死亡之原因云云。
    然查：
  (一)按汽車行駛時，駕駛人應注意車前狀況，並隨時採取必要之安全措施，道路交通
    安全規則第九十四條第三項定有明文，此為駕駛人所應注意並確實遵守之事項。
    被告考領有適當駕駛執照，且於案發時又係駕駛大型車輛之環保車，對於上開規
    定，理當知之甚詳，且應注意上述規定並確實遵守之。再依當時客觀情狀天候晴
    ，有日間自然光線，路面乾燥無缺陷，視距良好等情，此有交通事故調查報告表
    一紙及現場照片六幀附卷為證，且依被告之智識、能力並無不能注意之情事，被
    告自應於駕車時注意上開規定為是。
  (二)本件肇事地點在高雄縣鳳山市○○○路與張靈甫路三岔口，丙○○所駕駛之環保
    車煞車痕長達十二點五公尺，停在陸軍步兵學校門口前中心線延伸交叉線內，車
    頭朝西南向王生明路，車身距張靈甫路斑馬線十二點二公尺，被害人輕型機車左
    側卡入環保車頭底部，車頭朝西向張靈甫路等情，有道路交通事故調查報告表一
    紙及現場照片二十六附卷為證。參以證人辛○○於偵訊中及本院審理時到庭證稱
    ：受僱於高雄市政府環保局，擔任環保車隨車人員，當天上午跟著被告要去焚化
    爐，而坐在環保車右前座，環保車沿王生明路之內側車道由北往南方向行駛，綠
    燈直行王生明路與張靈甫路交岔路口，跟對向車道會車後，被害人騎乘機車未戴
    安全帽在對向大型車後方，接近道路中線處，要左轉張靈甫路，就煞車不及撞上
    去等語，證人即趕往現場之被告同事甲○到庭結證：未見安全帽等語，及證人即
    陸軍步兵訓練指揮部暨步兵學校大門衛哨丁○○於偵訊中及本院審理時結證之情
    節均相符。依此關係位置形態，參諸雙方行進方向、路線、路況、加以研析，足
    證被告駕駛環保車，疏未注意車前狀況，撞及前方騎車欲左轉之被害人之事實堪
    以認定。至被害人家屬固陳稱：被害人向來有配戴安全帽習慣等語，證人丁○○
    結證稱：轉頭看有看到一頂安全帽一直滾到中正預校方向等語，惟此均不能作為
    被害人確有配戴安全帽之證明，是被害人未配戴安全帽，就本件車禍之發生與有
    過失，然被告不能因此推免其過失刑責之成立。並有道路交通事故調查報告表一
    紙、現場照片二十六張附卷可稽。又臺灣省車輛行車事故覆議鑑定委員會就本件
    車禍事故，亦認同被告駕駛垃圾車，行經號誌管制交岔路口疏未注意車前狀況，
    為肇事次因；被害人雷毅駕駛輕機車，行經號誌管制交岔路口左轉車未讓直行車
    先行，為肇事主因，有該會九十年九月十三日府覆議字第九一八二號函一紙
    在卷足參。另財團法人成大研究發展基金會就本件車禍事故，復亦認同被告駕駛
    垃圾車，行經號誌管制交岔路口疏未注意車前狀況，為肇事次因；被害人雷毅騎
    乘輕機車，行經號誌管制交岔路口左轉車未讓直行車先行，為肇事主因，有該會
    九十一年一月十一日（91）成大研基建字第一六號函及所附鑑定意見書一件附
    卷足憑，益同認定被告及被害人均有過失無訛。
  (三)被害人因本件車禍致受有後腦部擦傷、右腳拇指斷掉及顱內出血等傷害，經送醫
    延至同日上午十一時十四分不治死亡，此有臺灣高雄地方法院檢察署勘驗筆錄、
    相驗屍體證明書各一份附於相驗卷宗足憑。則被告之過失行為與被害人之死亡結
    果間，具有相當因果關係，本件事證明確，被告業務過失致死犯行，洵堪認定。
二、核被告丙○○所為，係犯刑法第二百七十六條第二項業務過失致死罪。又被告於
    肇事後，在現場等候警員前來，並於偵查犯罪機關未發覺犯罪人前，向據報前往
    現場處理之警員主動承認被告肇事自首而願接受裁判之事實，有交通事故調查報
    告表一紙在卷可稽，被告所為合於刑法第六十二條前段自首之要件，茲依法減輕
    其刑。爰審酌被告係一時不慎致罹刑章，及被告與被害人均有過失，被告之過失
    情節較輕，造成被害人死亡，犯後否認犯行，未與被害人家屬達成民事和解等一
    切情狀，量處如主文所示之刑，並諭知易科罰金之折算標準。又被告對本件交通
    事故僅需負較少部分過失責任，有正當工作，從事駕駛工作，尚未有因駕駛業務
    致人傷亡之前科紀錄，況被告前從未曾有任何犯罪前科，此有本院被告院內索引
    卡紀錄表及臺灣高等法院被告全國前案紀錄表附卷可憑，且合於自首之要件，本
    院綜合上開各情，認被告經此偵、審程序，應知所警惕而無再犯之虞，認上述有
    期徒刑之宣告以暫不執行為當，併予宣告緩刑三年，以啟自新，藉此令被告能深
    刻體認駕駛車輛於道路時，應時時牢記愛惜其他用路人之人命及身體健康。
據上論斷，應依刑事訴訟法第二百九十九條第一項前段，刑法第二百七十六條第二項
、第六十二條前段、第四十一條第一項、第七十四條第一款，罰金罰鍰提高標準條例
第一條前段、第二條，判決如主文。
中      華      民      國      九十一      年     六     月    二十    日
                                  臺灣高雄地方法院交通法庭
                                            法  官   郭貞秀
右正本證明與原本無異。
如不服本判決，應於判決送達後十日內，向本院提出上訴狀。
                                           書記官    黃意雯
中    華    民    國      九十一      年      六      月     二十五     日
